【裁判字號】    90,訴緝,30
【裁判日期】    900613
【裁判案由】    電信法等
【裁判全文】
臺灣臺北地方法院刑事判決                            九十年度訴緝字第三號
    公  訴  人  臺灣臺北地方法院檢察署檢察官
    被      告  己○○
右列被告因違反電信法等案件，經檢察官提起公訴（八十八年度偵緝字第一二○四號
），本院判決如左：
    主  文
揚順興共同行使偽造私文書，足以生損害於他人，累犯，處有期徒刑壹年陸月。偽造
遠傳電訊股份有限公司行動電話服務申請書白色客戶留存聯、藍色公司使用聯及經銷
商留存聯上偽造之辛○○、丁○○、壬○○、乙○○、甲○○、丙○○署押計拾捌枚
均沒收。
    事  實
一、己○○前於民國八十六年間因違反麻醉藥品管理條例案件，經台灣桃園地方法院
    以八十六年度易字第一一六八號判處有期徒刑五月確定，於八十七年五月十二日
    因縮短刑期執畢出監，竟仍不知悔改，與綽號「小張」之成年男子基於共同行使
    偽造文書之犯意聯絡，於八十八年一月十九日，先由小張於不詳時地偽造辛○○
    、丁○○（聲請書誤為陳建榮）、壬○○、乙○○、甲○○、丙○○等六人署押
    ，填妥遠傳個人戶行動電話服務申請書（藍、白、黃三聯）後，再由己○○持上
    開申請書連同上開六人之身分證影本，至台北市○○路九十之一號丞峰通訊行內
    ，持向店員戊○○（業經不起訴處分確定）行使，而申請取得庚○○○股份有限
    公司（以下簡稱遠傳電訊）之0000000000、0000000000、
    0000000000、0000000000、0000000000、00
    00000000等六支門號，足以生損害於辛○○等六人及遠傳公司。嗣己○○與「小張」取得上開門號後，竟與不詳姓名之成年人共同基於意圖為自己不法
    所有之概括犯意聯絡，將上開門號轉賣予不詳姓名之人，由上開不詳姓名之人連
    續自八十八年一月十日起至同年一月二十五日止撥打上開電話，使遠傳電訊陷於
    錯誤予以撥接，而取得財產上不法利益共新台幣（下同）七十五萬七千六百七十
    六元（起訴書誤為四十餘萬元）。
二、另己○○並無支付電話費之意思，竟基於與前述相同詐欺得利之概括犯意，以自
    己名義向和信電訊股份有限公司（以下簡稱和信電訊）申請000000000
    0、0000000000、0000000000、0000000000、
    0000000000等五支電話使用，自八十七年十二月二十六日起至八十八
    年一月二十九日止，連續撥打上開電話，使和信電訊陷於錯誤予以撥接，而取得
    免費使用電話之財產上不法利益共計一萬一千六百七十九元（起訴書誤為六千零
    五十五元），嗣於八十八年一月二十八日二十時許，在台北市○○路九十之一號
    前經警查獲。
三、案經臺北縣警察局三重分局報請臺灣臺北地方法院檢察署檢察官偵查起訴。
    理  由
一、訊據被告固坦承於右揭時地將辛○○等六人行動電話申請書交付予戊○○行使，
    並取得0000000000等六個門號，及以自己名義向和信電訊申請五支電
    話使用之事實，惟矢口否認有何行使偽造私文書及詐欺得利之犯行，辯稱：「小
    張」將上開申請書及身分證影本交給伊，說已經跟店裡講好，只要把東西交給戊○○，戊○○即會交付門號，當天照「小張」所言取得門號後就拿給「小張」，
    不知道申請書是偽造他人名義所寫的，亦不知道「小張」將上開門號交給別人盜
    打。至於伊所申請之和信電訊門號確實是自己要使用，只是尚未收到帳單就被停
    話了，因為沒收到帳單，所以當然未曾繳過電話費云云。經查：
    (一)犯罪事實一部分：證人戊○○證稱，被告於八十七年底開始向伊購買行動電話
      門號，買了好幾次，一次五、六個門號，每次均由被告本人來購買，並不認識
      綽號「小張」之男子，亦未受小張委託將門號交給被告等語，此外，被告無法
      提出「小張」之年籍資料以供查證，並稱已無法與「小張」聯絡，然申請行動
      電話須填寫申請書並繳交身分證影本等文件，被告不認識辛○○等六人，亦未
      詢問小張與上開六人之關係，即輕易受小張之託無償代為辦理行動電話，豈非
      與常情有違？是其辯稱並不知情云云，顯係卸責之詞。此外，並有偽造之遠傳
      個人戶行動電話服務申請書六份、上開遠傳電訊門號之通聯紀錄及帳單等附卷
      可稽，本件事證明確，被告犯行堪以認定。
    (二)犯罪事實二部分：被告以自己名義向和信電訊所申請0000000000等
      五支門號，自八十七年十二月二十六日起至八十八年一月二十九日止連續撥打
      上開電話，共積欠和信電訊一萬一千六百七十九元之事實，除經證人即和信電
      訊風險管理室副理沈厚忠到庭證述甚詳外，並有被告積欠電話費之明細表附卷
      可稽，雖被告辯稱伊於申請電話之初並無不繳納電話費之意思，然被告所申請
      之上開五支電話，其中三支之帳單地址為桃園縣桃園市○○○街一七六巷二九
      號，一支為桃園縣八德市○○路五六五號，另一支為桃園市○○○街二九號，
      地址並非相同，且被告在短短不到一個月內申請五支電話，並且在每支電話號
      碼均不到二個禮拜之通話期間內共撥打一萬多元之電話費，實與常情有違。此
      外，上開電話費帳單均依被告所填寫之地址寄送予被告，有電信費帳單在卷可
      按，被告若無詐欺之故意，應無不繳交電話費之理。退一步言，縱被告確實未
      收到電話費帳單，然被告既自承有撥打上開五支電話並高達一萬多元電話費，
      自應主動向和信電訊查詢帳單繳納事宜，是被告辯稱因未收到帳單始未繳納電
      話費等語，顯係卸責之詞，不足採信，被告於申請電話之初即有詐欺得利之故
      意甚明。
二、核被告所為，係犯刑法第二百十六條、第二百十條之行使偽造私文書罪及刑法第
    三百三十九條第二項、第一項之詐欺得利罪，其偽造署押之行為係偽造私文書之
    部分行為，而其偽造私文書之低度行為復為行使偽造私文書之高度行為所吸收，
    均不另論罪。其中犯罪事實一部份，被告與綽號「小張」之成年男子及其他不詳
    姓名之成年人間，均有犯意聯絡及行為分擔，為共同正犯。被告於同一時間地點
    以一次行使偽造行動電話申請書之行為，同時侵害辛○○等六人之法益，為想像
    競合犯，應從一重論處。又被告先後多次詐欺得利犯行，時間緊接，所犯係構成
    要件相同之罪名，應依連續犯規定以一罪論並加重其刑。其所犯上開二罪間，有
    方法結果之牽連關係，應依刑法第五十五條從一重之行使偽造私文書罪論處。查
    被告於八十六年間因違反麻醉藥品管理條例案件，於八十七年五月十二日因縮短
    刑期執畢出監，有卷附台灣高等法院刑案紀錄簡覆表可按，其受有期徒刑執行完
    畢，五與年內再犯本件有期徒刑以上之罪，為累犯，依法加重其刑。爰審酌被告
    犯後並無悔意、事證明確猶卸詞否認、以偽造之申請書冒名申請電話盜打、盜打
    金額甚鉅等一切情狀，量處如主文所示之刑，以示懲儆。末查，偽造之庚○○○
    行動電話申請書上辛○○等六人之簽名共十八枚（每份申請書均含白色客戶留存
    聯、藍色公司使用聯及經銷商留存聯共三枚偽造之署押），應依刑法第二百十九
    條規定沒收之。
三、至公訴意旨雖認被告將辛○○等六人遠傳電訊門號轉賣與他人盜打，及被告所申
    請之和信電訊門號積欠電話費之事實，係犯電信法第五十六條之罪嫌云云，惟查
    ，電信法第五十六條第一項規定：「意圖為自己或第三人不法之利益，以有線、
    無線或其他電磁方式，盜接或盜用他人電信設備通信．．．」，係指以有線、無
    線或其他電磁方式盜接或盜用他人電信設備通信者而言，然上開和信電訊及遠傳
    電訊門號係以辛○○等六人或被告自己名義所申請，有申請書附卷可稽，上開電
    話之門號識別卡既非他人所拷貝而來，則被告所為自與電信法第五十六條第一項
    之規範情形有間，應論以刑法第三百三十九條第二項之詐欺得利罪，公訴人所指
    容有誤會，然其基本社會事實同一，本院自應變更起訴法條而為審理，附此敘明
    。
據上論斷，應依刑事訴訟法第二百九十九條第一項前段、第三百條，刑法第二十八條
、第五十六條、第二百十六條、第二百十條、第二百十九條、第三百三十九條第二項
、第一項、第五十五條、第四十七條，罰金罰鍰提高標準條例第一條前段，判決如主
文。本案經檢察官吳宗樑到庭執行職務
中    華    民    國      九十        年      六      月      十三      日
                                      臺灣臺北地方法院刑事第六庭
                                          法  官  蔡  如  琪
右正本證明與原本無異。
如不服本判決，應於判決送達後十日內，向本院提出上訴狀。
                                          書記官  黃  鈴  容
中    華    民    國      九十        年      六      月      十四      日
附錄法條
中華民國刑法第二百一十六條
 (行使偽造變造或登載不實之文書罪)
行使第二百十條至第二百十五條之文書者，依偽造、變造文書或登載不實
事項或使登載不實事項之規定處斷。
中華民國刑法第二百一十條
 (偽造變造私文書罪)
偽造、變造私文書，足以生損害於公眾或他人者，處五年以下有期徒刑。
中華民國刑法第三百三十九條
 (普通詐欺罪)
意圖為自己或第三人不法之所有，以詐術使人將本人或第三人之物交付者
，處五年以下有期徒刑、拘役或科或併科一千元以下罰金。
以前項方法得財產上不法之利益或使第三人得之者，亦同。
前二項之未遂犯罰之。


司法院資訊處製作；財團法人民間司法改革基金會備份。
